【裁判字號】    91,上易,1348
【裁判日期】    920225
【裁判案由】    竊佔
【裁判全文】
臺灣高等法院臺南分院刑事判決            九十一年度上易字第一三四八號    Ｇ
      上  訴  人  臺灣台南地方法院檢察署檢察官
      上  訴  人
      即  被  告  乙  ○  ○
右上訴人因被告竊佔案件，不服臺灣臺南地方法院九十一年度易字第一二六九號中華
民國九十一年十一月十三日第一審判決（起訴案號：臺灣臺南地方法院檢察署九十一
年度偵續字第五七號），提起上訴，本院判決如左：
      主      文
上訴駁回。
      事      實
一、乙○○與甲○○因土地糾紛，素有怨隙，明知台南縣仁德鄉中洲村二十二號（現
    已整編為同村三十之五號）房屋係甲○○所有，於民國（下同）八十八年一月十
    九日上午九時三十分許，發現甲○○所僱用之工人張吉益在上址房屋從事裝潢工
    作時，竟故意毀損上址房屋之北面側門之門栓進入（毀棄損壞罪部分，經判決有
    罪確定），向張吉益謊稱上址房屋為伊所有，命張吉益停止工作，並至派出所接
    受調查，張吉益誤信其言，將大門上鎖後，赴派出所，乙○○另行起意，意圖為
    自己不法之利益，乘張吉益離開上址房屋時，僱用堆高機，載報廢之滾筒機一台
    、脫水機二台、洗衣機一台，放置於上址房屋之大門內外，竊佔上址房屋，供倉
    庫使用。經甲○○據報於同日上午十一時四十分許自高雄市趕回時發覺。
二、案經甲○○訴請台灣台南地方法院檢察署檢察官偵查起訴。
      理      由
一、上訴人即被告乙○○固坦承有於右揭時地僱用堆高機將右開之滾筒機、脫水機、
    洗衣機載運至右址房屋放置，並將該房屋作為倉庫供己使用等情不諱，惟矢口否
    認有竊佔犯行，並辯稱：上開房屋係我祖父蓋的，由我繼承所有，稅金亦由我在
    繳，上開東西是我在八十七年十二月八日就已經放置，我沒竊佔，我祖父並無賣
    系爭土地給告訴人之父云云。經查，右揭事實業據告訴人甲○○指訴綦詳，復有
    相片三張附卷可憑。且查，上開房屋確係甲○○所有，被告於八十八年一月十九
    日前已明知，且曾多次施用不正當手段主張係其所有之事實，迭次經法院認定明
    確在案，此有臺灣臺南地方法院八十八年度易字第一三二四號、臺灣高等法院臺
    南分院八十九年度上易字第一二一二號及臺灣臺南地方法院八十二年度易字第四
    一０二號、臺灣高等法院臺南分院八十三年上易字第二七０號及臺灣臺南地方法
    院八十七年度易字第三一０四號、臺灣高等法院臺南分院八十八年度上易字第七
    九一號及臺灣臺南地方法院八十九年度訴字第一０六五號、臺灣高等法院臺南分
    院九十年度上訴字第三三三號刑事判決書影本存卷足稽。況且被告已於偵查中自
    承其並非為搬運右開機器進入屋內，而毀損北面側門等情明確，此亦足以證明被
    告係基於另一犯意而竊佔右址房屋。從而，被告上開所辯，顯係事後避重就輕之
    詞，委無足採。其事證明確，犯行堪予認定。
二、核被告乙○○所為，意圖為自己不法之利益，而竊佔他人之不動產，係犯刑法第
    三百二十條第二項之竊佔罪，應依同條第一項之刑處斷。本院如上所述，認被告
    係基於另一犯意而竊佔右址房屋，是則，本件之竊佔罪與其先前業已判決確定之
    毀損北面側門之毀棄損壞罪間並無牽連犯之關係，故本件之竊佔罪部分得另行起
    訴，一併說明之。
三、原審以被告罪證明確，因予適刑法第二條第一項、第三百二十條第二項、第一項
    、第四十一條第一項前段、罰金罰鍰提高標準條例第一條前段、第二條第一項等
    規定，並審酌被告犯罪之動機、目的、方法、所得利益、所生損害、其品行智識
    程度、犯罪後態度等一切情狀，量處被告有期徒刑四月，並諭知易科罰金以三百
    元折算一日之標準。又按刑法第四十一條已於九十年一月十二日修正生效施行，
    修正前刑法第四十一條係規定：「犯最重本刑為三年以下有期徒刑以下之刑之罪
    ，而受六月以下有期徒刑或拘役之宣告，因身體、教育、職業或家庭之關係，執
    行顯有困難，得以一元以上三元以下折算一日，易科罰金」；而修正後之該條第
    一項係規定：「犯最重本刑為五年以下有期徒刑以下之刑之罪，而受六個月以下
    有期徒刑或拘役之宣告，因身體、教育、職業、家庭之關係或其他正當事由，執
    行顯有困難者，得以一元以上三元以下折算一日，易科罰金。但確因不執行所宣
    告之刑，難收矯正之效，或難以維持法秩序者，不在此限」。查本件被告之行為
    時係八十八年一月十九日，上開刑法第四十一條係於九十年一月十二日修正生效
    施行，足見被告行為後，法律已有修正變更，依修正後之刑法第四十一條第一項
    之規定，已將得易科罰金之範圍擴大適用。茲經比較上開刑法第四十一條新舊法
    之結果，以依新法之規定較有利於被告，爰依刑法第二條第一項之「從新原則」
    之規定，適用裁判時之修正後之刑法第四十一條第一項，併此敘明。本院經核原
    判決認事用法，均無違誤，量刑亦稱妥適。被告上訴意旨否認犯罪，檢察官上訴
    指摘原判決量刑過輕，均為無理由，應予駁回。
據上論斷，應依刑事訴訟法第三百六十八條，判決如主文。
本案經檢察官劉得鉦到庭執行職務。
中    華    民    國      九十二      年      二      月      二十五    日
      臺灣高等法院臺南分院刑事第五庭
                                      審判長法官  鄭    文    肅
                                            法官  黃    三    哲
                                            法官  王    浦    傑
右正本證明與原本無異。
不得上訴。
                                      法院書記官  蔡    振    豐
中    華    民    國      九十二      年      二      月     二十七     日
附錄法條：
刑法第三百二十條第二項：意圖為自己或第三人不法之利益，而竊佔他人之不動產者
                        ，依前項之規定處斷。


司法院資訊處製作；財團法人民間司法改革基金會備份。
